【裁判字號】    98,上訴,2880
【裁判日期】    980924
【裁判案由】    侵占等
【裁判全文】
臺灣高等法院刑事判決                98年度上訴字第2880號
上  訴  人
即  被  告  乙○○
上列上訴人因侵占等案件，不服臺灣臺北地方法院98年度易字第
1219號，中華民國98年6 月17日第一審判決（起訴案號：臺灣臺
北地方法院檢察署98年度偵字第8734號），提起上訴，及移送併
案審理（併辦案號：臺灣臺北地方法院檢察署98年度偵字第1534
4 號）本院判決如下：
    主  文
原判決撤銷。
乙○○意圖為自己不法之所有，而侵占對於業務上所持有之物，
處有期徒刑捌月；又行使從事業務之人，明知為不實之事項，而
登載於其業務上作成之文書，足以生損害於他人，處有期徒刑貳
月；又行使從事業務之人，明知為不實之事項，而登載於其業務
上作成之文書，足以生損害於他人，處有期徒刑貳月。應執行有
期徒刑拾月。緩刑伍年。
    事  實
一、乙○○於民國97年10月25日起，受僱於臺灣浪凡股份有限公
    司（下簡稱浪凡公司），並經指派擔任該公司在臺北市信義
    區新光三越百貨公司A9館3 樓「LANVIN」服飾專櫃之現場銷
    售人員，負責服飾買賣、盤點庫存、陳列、調撥及帳務處理
    等業務，為從事業務之人。詎為清償信用卡債務，竟意圖為
    自己不法之所有，於97年11月27日某時，利用擔任「LANVIN
    」服飾專櫃現場銷售人員，保管該專櫃服飾之機會，將如附
    表一所示總值達新臺幣（下同）73萬200 元之業務上所持有
    服飾，變易持有為所有而予侵占入己，並將之分批於97年11
    月27日及97年11月29日下班攜離上開服飾專櫃；嗣於97年11
    月底間某日，以20餘萬元之低價賤賣予真實姓名年籍均不詳
    之黃姓男子，得款悉數花用完盡。又為掩飾上情，避免浪凡
    公司發現其侵占犯行，另萌行使業務上登載不實準文書之犯
    意，明知其未曾將浪凡公司在新光三越百貨公司A9館3 樓「
    LANVIN」專櫃之如附表二所示服飾調撥至他處，猶於97年11
    月27日（起訴書誤載為97年12月5 日，已據檢察官於原審蒞
    庭時以言詞更正）下班攜離部分侵占所得服飾前，將不實之
    如附表二編號1至編號11所示服飾已調撥至SOGO百貨公司7樓
    倉庫之事項，記載於其業務上所製作撥出明細表之電磁紀錄
    ，並於浪凡公司之電腦作業系統上登錄而行使之，以使浪凡
    公司誤認如附表二編號1 至編號11所示服飾已調撥至SOGO百
    貨公司7 樓倉庫，足以生損害於浪凡公司服飾管理及貨款收
    取之正確性；復於97年11月29日（起訴書誤載為97年12月 7
    日，業據檢察官於原審蒞庭時以言詞更正）下班攜離侵占所
    得服飾前，將如附表二編號12至編號14所示服飾已調撥至SO
    GO百貨公司7 樓倉庫之不實事項，記載於其業務上所製作撥
    出明細表之電磁紀錄，且於浪凡公司電腦作業系統上登錄而
    行使之，以使浪凡公司誤信如附表二編號12至編號14所示服
    飾已調撥至SOGO百貨公司7 樓倉庫，亦足生損害於浪凡公司
    服飾管理及貨款收取之正確性。迨至97年12月4 日浪凡公司
    盤點服飾時，方查悉上情。
二、案經浪凡公司訴請臺灣臺北地方法院檢察署檢察官偵查起訴
    及移送併案審理。。
    理  由
一、查本案被告乙○○所犯者非為死刑、無期徒刑、最輕本刑為
    三年以上有期徒刑之罪或高等法院管轄第一審案件，其於原
    審準備程序進行中，已就被訴事實為有罪之陳述，經告知其
    簡式審判程序之旨，並聽取公訴人及被告意見後，原審法院
    業依刑事訴訟法第273 條之1第1項規定，裁定由受命法官獨
    任以簡式審判程序進行本案之審理。又「被告以外之人於審
    判外之言詞或書面陳述，除法律有規定者外，不得作為證據
    」之規定，於法院以簡式審判程序處刑者，不適用之。刑事
    訴訟法第159條第2項前段定有明文，其乃不受傳聞證據法則
    拘束之例外性規定。準此，本案告訴代理人甲○○於警詢及
    偵查中之陳述，既未見有何不可信之情況，並據原審依簡式
    審判程序之調查，復經本院踐行證據調查之合法程序，即令
    屬審判外之陳述，亦可據為本案認定事實之依據，合先陳明
    。
二、上開犯罪事實，業據被告乙○○坦承不諱，核與告訴人公司
    代理人甲○○於警詢、偵查、原審及本院審理時指證情節相
    符，且有浪凡公司撥出明細表、失竊明細、進口報單等存卷
    可資佐證，足徵被告之自白與事實相符。又被告為掩飾侵占
    行為，將浪凡公司位於新光三越百貨公司A9館3 樓「LANVIN
    」專櫃如附表二所示服飾，已調撥至SOGO百貨公司7 樓倉庫
    之不實事項，先後登載於其業務上所製作撥出明細表之電磁
    紀錄，並於浪凡公司電腦之作業系統登錄而行使之，以使浪
    凡公司誤認所示服飾已調撥至SOGO百貨公司7 樓倉庫，顯足
    以生損害於浪凡公司服飾管理及貨款收取之正確性甚明；綜
    上，本案事證明確，被告犯行堪予認定，應依法論科。
三、按乙○○受僱於浪凡公司，在臺北市信義區新光三越百貨公
    司A9館3 樓「LANVIN」服飾專櫃擔任現場銷售人員，負責服
    飾買賣、盤點庫存、陳列、調撥及帳務處理，為從事業務之
    人，其管領之待售服飾，係其業務上持有之物品無疑。又電
    磁紀錄，藉電腦之處理所顯示之聲音、影像或符號，足以為
    表示其用意之證明者，以文書論，刑法第220條第2項定有明
    文，被告明知如附表二所示服飾，已調撥至SOGO百貨公司 7
    樓倉庫為不實，仍在電腦上分次登載於其業務上所製作之撥
    出明細表，上傳至浪凡公司之電腦而為行使，顯將明知不實
    之事項登載於職務上製作之準文書，進而行使之。核被告乙
    ○○所為，係犯刑法第336 條第2項業務侵占罪、第216條、
    第215條、第220 條第2項行使業務上登載不實準文書罪。被
    告將明知不實之事項登載於其業務上作成之準文書後進而行
    使，其登載不實之低度行為為行使之高度行為所吸收，不另
    論罪。被告所犯業務侵占罪及二次行使業務上登載不實準文
    書罪間，犯意各別，行為互殊，應予分論併罰。
四、原審以被告事證明確，予以論罪科刑，固非無見。第查：(1)
    原判決認定被告為從事業務之人，將明知不實之事項登載於
    其業務上作成之準文書之事實，惟未說明未予論罪之理由，
    非無未洽。(2)被告係以一次侵占，分次攜出之方式，侵占業
    務上持有如附表一所示服飾，此據被告於本院供明。原判決
    未予詳查，誤認被告係分二日接續侵占如附表一所示服飾，
    與事實有間。(3)所謂接續犯，乃指行為人主觀上基於單一之
    犯意，著手實行單一行為，而該行為係在同一時、地或甚為
    密切接近之時、地，分數個舉動以接續或反覆施行之行為，
    依一般社會通念，難以強行分開，在刑法評價上，該接續施
    行之數個舉動，可認為包括一罪者而言（最高法院96年度台
    上字第3523號、96年度台上字第3759號等判決意旨參照）。
    被告分別於97年11月27日及同年月29日，將調撥服飾之不實
    事項，登載於其業務上所製作撥出明細表之電磁紀錄，並於
    浪凡公司電腦之作業系統登錄而行使之，其目的雖皆為掩飾
    侵占犯行，縱可認係基於主觀上概括犯意而逐次實施者，惟
    客觀上既有先後二獨立行為之別，在時間差距上，亦明顯可
    分，在刑法評價上，各具獨立性，每次行為皆可單獨成罪，
    自應分論併罰，原判決以其為接續犯而僅論以一行使業務上
    登載不實準文書罪，有適用法則不當之違誤。原判決既有上
    揭瑕疵可指而無可維持，案經被告上訴，自應由本院撤銷改
    判。爰審酌被告於行為時年富力強，並有正當工作，竟不知
    守法自重，反圖不勞而獲，而侵占業務上持有之物，並行使
    不實登載之準文書以為掩飾，非唯侵害雇主基於僱傭關係之
    信賴，影響交易安全，且徵表其心存僥倖，欠缺尊重他人財
    產權益之觀念，應予非難，兼衡其高中畢業之智識程度（見
    卷內警詢筆錄人別欄註記）、犯罪動機、目的、手段、所生
    危害暨犯罪後供認無隱之誠實態度等一切情狀，分別量處各
    罪如主文第二項所示之刑，並定其應執行刑，資為懲儆。末
    查：被告未曾因故意犯罪受有期徒刑以上刑之宣告，有本院
    被告前案紀錄表在卷可憑，其因一時失慮，致罹刑典，事後
    亦知補救，於本案辯論終結後之98年9 月22日與告訴人公司
    間經原審法院調解成立，被告願給付告訴人公司73萬200 元
    ，並當場給付5萬200元，餘款68萬元，自98年10月起至清償
    完畢止，於每月15日給付1 萬元，如有一期未履行視為全部
    到期，被告依約如數匯款累計達39萬元，告訴人公司同意免
    除被告其餘之債務，並由案外人朱韋全負連帶保證責任等，
    有98年9月23日傳真至本院之原審法院98年度審移調字第577
    號調解筆錄附卷可按，其歷此偵、審暨科刑教訓後，當知所
    警惕，信無再犯之虞，本院因認對其宣告之刑以暫不執行為
    適當，爰依刑法第74條第1項第1款規定，併予諭知緩刑5 年
    ，以啟自新。
五、檢察官移送併審之部分（併辦案號：臺灣臺北地方法院檢察
    署98年度偵字第15344 號），查其事實與起訴書所載相同，
    顯屬同一案件，自為起訴效力所及，本院得一併審究，併此
    指明。
據上論結，應依刑事訴訟法第369條第1項前段、第364條、第299
條第1項前段，刑法第336條第2項、第216條、第215條、第220條
第2項、第51條第5款、第74條第1項第1款，刑法施行法第1條之1
第1項、第2項前段，判決如主文。
本案經檢察官林秀濤到庭執行職務。
中    華    民    國    98    年     9    月    24    日
                  刑事第十二庭審判長法  官  蔡永昌
                                    法  官  蔡國在
                                    法  官  蔡新毅
以上正本證明與原本無異。
不得上訴。
                                    書記官  賴立旻
中    華    民    國    98    年    9     月    24    日
※附表一：
┌──┬──────────────┬──────────┬──┬───┐
│編號│         產品代號           │      品名規格      │數量│零售價│
├──┼──────────────┼──────────┼──┼───┤
│ 1. │M06PO2B000 0000 XL          │新典雅系列FPOLO     │  1 │  9900│
├──┼──────────────┼──────────┼──┼───┤
│ 2. │M041P142BW036/000/P/R 11 50 │新典雅系列FPANTS    │  1 │ 24700│
├──┼──────────────┼──────────┼──┼───┤
│ 3. │M06PL2B001 26 XL            │新典雅系列FKINT     │  1 │ 20900│
├──┼──────────────┼──────────┼──┼───┤
│ 4. │M06PL2B010 20 L             │新典雅系列FKINT     │  1 │ 35100│
├──┼──────────────┼──────────┼──┼───┤
│ 5. │M002B26BD047/153/M/C 20 52  │新典雅系列FSUIT     │  1 │ 91100│
├──┼──────────────┼──────────┼──┼───┤
│ 6. │M06PL2B000 0000 M           │新典雅系列FKINT     │  1 │ 22800│
├──┼──────────────┼──────────┼──┼───┤
│ 7. │M041P142BW005/000/P/R 69 52 │新典雅系列FPANTS    │  1 │ 20200│
├──┼──────────────┼──────────┼──┼───┤
│ 8. │M041P142BW008/000/P/R 20 48 │新典雅系列FPANTS    │  1 │ 22300│
├──┼──────────────┼──────────┼──┼───┤
│ 9. │M041P012AK00000 00          │巴黎系列-男單西裝褲 │  1 │ 13800│
├──┼──────────────┼──────────┼──┼───┤
│ 10. │M05CL012BB005/D/R 26 39     │新典雅系列FSHIRT    │  1 │  8100│
├──┼──────────────┼──────────┼──┼───┤
│ 11. │M06PO2B000 0000 M           │新典雅系列FPOLO     │  1 │  9900│
├──┼──────────────┼──────────┼──┼───┤
│ 12. │M002B26BD046/153/M/R 11 52  │新典雅系列FSUIT     │  1 │ 92900│
├──┼──────────────┼──────────┼──┼───┤
│ 13. │M041P142BW007/000/P/R 12 52 │新典雅系列FPANTS    │  1 │ 22500│
├──┼──────────────┼──────────┼──┼───┤
│ 14. │M012B122BE014/153/M/R 11 54 │新典雅系列FJACKET   │  1 │ 89200│
├──┼──────────────┼──────────┼──┼───┤
│ 15. │M06PL2B001 70 XL            │新典雅系列FKINT     │  1 │ 20900│
├──┼──────────────┼──────────┼──┼───┤
│ 16. │M07BL2B000 00 00            │新典雅系列FSPORTWEAR│  1 │ 64100│
├──┼──────────────┼──────────┼──┼───┤
│ 17. │M041P142BW007/000/P/R 12 52 │新典雅系列FPANTS    │  1 │ 22500│
├──┼──────────────┼──────────┼──┼───┤
│ 18. │M002B26BD073/153/M/R 2621 54│新典雅系列FSUIT     │  1 │ 92500│
├──┼──────────────┼──────────┼──┼───┤
│ 19. │M06PL1B00000 00             │GARD系列-男針織衫   │  1 │ 46800│
├──┼──────────────┼──────────┼──┼───┤
│合計│                            │                    │ 19 │730200│
└──┴──────────────┴──────────┴──┴───┘
※附表二：
┌──┬──────────────┬──────────┬─────────┬─────┬───┬────┐
│編號│         產品代號           │      品名規格      │     異動時間     │ 建檔日期 │異動者│員工代號│
├──┼──────────────┼──────────┼─────────┼─────┼───┼────┤
│ 1. │M06PL2B001 26 XL            │新典雅系列FKNIT     │2008/11/00 000000 │2008/11/27│LA015 │LA034   │
├──┼──────────────┼──────────┼─────────┼─────┼───┼────┤
│ 2. │M06PL2B010 20 L             │新典雅系列FKNIT     │2008/11/00 000000 │2008/11/27│LA015 │LA034   │
├──┼──────────────┼──────────┼─────────┼─────┼───┼────┤
│ 3. │M002B26BD047/153/M/C 20 52  │新典雅系列FSUIT     │2008/11/00 000000 │2008/11/27│LA015 │LA034   │
├──┼──────────────┼──────────┼─────────┼─────┼───┼────┤
│ 4. │M06PL2B000 0000 M           │新典雅系列FKNIT     │2008/11/00 000000 │2008/11/27│LA015 │LA034   │
├──┼──────────────┼──────────┼─────────┼─────┼───┼────┤
│ 5. │M041P142BW005/000/P/R 69 52 │新典雅系列FPANTS    │2008/11/00 000000 │2008/11/27│LA015 │LA034   │
├──┼──────────────┼──────────┼─────────┼─────┼───┼────┤
│ 6. │M041P142BW008/000/P/R 20 48 │新典雅系列FPANTS    │2008/11/00 000000 │2008/11/27│LA015 │LA034   │
├──┼──────────────┼──────────┼─────────┼─────┼───┼────┤
│ 7. │M041P012AK00000 00          │巴黎系列-男單西裝褲 │2008/11/00 000000 │2008/11/27│LA015 │LA034   │
├──┼──────────────┼──────────┼─────────┼─────┼───┼────┤
│ 8. │M05CL012BB005/D/R 26 39     │新典雅系列FSHIRT    │2008/11/00 000000 │2008/11/27│LA015 │LA034   │
├──┼──────────────┼──────────┼─────────┼─────┼───┼────┤
│ 9. │M06PO2B000 0000 M           │新典雅系列FPOLO     │2008/11/00 000000 │2008/11/27│LA015 │LA034   │
├──┼──────────────┼──────────┼─────────┼─────┼───┼────┤
│ 10. │M002B26BD046/153/M/R 11 52  │新典雅系列FSUIT     │2008/11/00 000000 │2008/11/27│LA015 │LA034   │
├──┼──────────────┼──────────┼─────────┼─────┼───┼────┤
│ 11. │M041P142BW007/000/P/R 12 52 │新典雅系列FPANTS    │2008/11/00 000000 │2008/11/27│LA015 │LA034   │
├──┼──────────────┼──────────┼─────────┼─────┼───┼────┤
│ 12. │M012B122BE014/153/M/R 11 54 │新典雅系列FJACKET   │2008/11/00 000000 │2008/11/29│LA015 │LA034   │
├──┼──────────────┼──────────┼─────────┼─────┼───┼────┤
│ 13. │M06PL2B001 70 XL            │新典雅系列FKNIT     │2008/11/00 000000 │2008/11/29│LA015 │LA034   │
├──┼──────────────┼──────────┼─────────┼─────┼───┼────┤
│ 14. │M07BL2B000 00 00            │新典雅系列FSPORTWEAR│2008/11/00 000000 │2008/11/29│LA015 │LA034   │
└──┴──────────────┴──────────┴─────────┴─────┴───┴────┘
⊙附錄本案論罪科刑法條全文：
刑法第216 條
行使第210 條至第215 條之文書者，依偽造、變造文書或登載不
實事項或使登載不實事項之規定處斷。
刑法第215條
從事業務之人，明知為不實之事項，而登載於其業務上作成之文
書，足以生損害於公眾或他人者，處3 年以下有期徒刑、拘役或
5百元以下罰金。
刑法第220條
在紙上或物品上之文字、符號、圖畫、照像，依習慣或特約，足
以為表示其用意之證明者，關於本章及本章以外各罪，以文書論
。
錄音、錄影或電磁紀錄，藉機器或電腦之處理所顯示之聲音、影
像或符號，足以為表示其用意之證明者，亦同。
刑法第336條
對於公務上或因公益所持有之物，犯前條第1項之罪者，處1年以
上7年以下有期徒刑，得併科5,000元以下罰金。
對於業務上所持有之物，犯前條第1項之罪者，處6 月以上5年以
下有期徒刑，得併科3,000元以下罰金。
前2項之未遂犯罰之。


司法院資訊處製作；財團法人民間司法改革基金會備份。
